【裁判字號】    97,易,3540
【裁判日期】    980304
【裁判案由】    詐欺
【裁判全文】
臺灣臺北地方法院刑事判決              97年度易字第3540號
公  訴  人  臺灣臺北地方法院檢察署檢察官
被      告  乙○○
                    之1號3樓.
                    之1
上列被告因詐欺案件，經檢察官提起公訴（97年度偵緝字第1970
號），本院判決如下：
    主  文
本件公訴不受理。
    理  由
一公訴意旨略以：被告乙○○原係遠雄人壽保險事業股份有限公
  司（下稱遠雄人壽）業務員，其基於意圖為自己不法所有之概
  括犯意，先於民國95年4 月12日，在臺北市中山區○○○路○
  段28號丹堤咖啡店內，向告訴人甲○○佯稱，投資型保險獲利
  不錯等語，並交付送金單予甲○○，致告訴人陷於錯誤，於同
  日交付新臺幣（下同）10萬元予被告。又於同年5 月12日，在
  臺北市○○○路○ 段附近星巴客咖啡店內，以變更保險契約申
  請書為藉口，向告訴人索取10萬元，告訴人不疑有詐，再交付
  10 萬 元予被告，嗣因被告均未交付保險單據，且逃逸無蹤，
  告訴人始知受騙等語，因認被告涉犯刑法第339 條第1 項詐欺
  取財罪嫌。
二按同一案件繫屬於有管轄權之數法院者，由繫屬在先之法院審
  判之，而繫屬在後之法院既不得為審判，應諭知不受理之判決
  ，並得不經言詞辯論為之，刑事訴訟法第8 條前段、第303 條
  第7 款、第307 條分別定有明文。此項訴訟法上所謂一事不再
  理之原則，關於實質上一罪或裁判上一罪，均有適用，最高法
  院著有60年臺非字第77號判例意旨可參。又所稱同一案件包括
  事實上及法律上同一案件，係指所訴彼此兩案為同一被告，其
  被訴之犯罪事實亦屬同一者而言，至案件是否同一，應從被告
  與犯罪事實二方面觀察，實質上或裁判上一罪，其基本事實或
  有差異，惟在實體法上作成一罪，刑罰權僅為單一，其在法律
  上之事實關係既屬單一，具有不可分性，則檢察官雖僅就其犯
  罪事實一部起訴，效力仍及於全部，亦不失為同一案件，故就
  一行為之犯罪事實一部提起公訴，依審判不可分原則，其效力
  及於全部，其他部分自不得再行提起公訴。
三被告前因於95年5 月間某日，向被害人方瑞琳偽為推銷遠雄人
  壽投資型單筆投入保單，單筆保費20萬，致被害人方瑞琳不疑
  有他，徵得其弟方俊勝同意後以方俊勝名義辦理投保事宜，被
  告即於95年5 月26日向遠雄人壽業務助理廖束卿領取編號Ｚ000
  000000號預收第一次保險費相當金額送金單影印後，虛偽填寫
  要保人方俊勝等資料及以遠東銀行為付款人、發票日為95年6
  月8 日，面額為20萬元之支票1 紙繳交保費之不實內容，並影
  印該業務登載不實之文書後，持向被害人方瑞琳提示，要求被
  害人方瑞琳付款，致被害人方瑞琳陷於錯誤，於95年6 月9 日
  將方俊勝託其保管之淡水信用合作社英專分社第000000000000
  0000號帳戶存摺、印章交被告自行前往領取20萬元以為保費之
  繳納，被告實則並未為方俊勝向遠雄人壽辦理前開投資型保險
  事宜，卻仍持前開存摺、印章於當日領取現金20萬元而詐得該
  筆款項花用之詐欺取財行為，經臺灣士林地方法院檢察署檢察
  官以95年度偵字第9232號提起公訴，95年10月16日繫屬臺灣士
  林地方法院，因被告於臺灣士林地方法院以95年度訴字第1053
  號案件審理中逃匿，遭該院於97年9 月8 日發布通緝，至被告
  經緝獲後，始於97年12月23日以97年度訴緝字第53、54號判決
  判處有期徒刑1 年4 月，減為有期徒刑8 月（尚有其他詐欺取
  財、詐欺得利、行使偽造私文書、業務侵占等，依牽連犯之規
  定，從較重之業務侵占罪處斷），於98年2 月24日收受前述判
  決書，至今尚未確定等情，有臺灣高等法院被告前案紀錄表、
  前述案號判決書、公務電話紀錄等在卷可憑。而本件被告於95
  年4 月12日向告訴人甲○○推銷投資型保險，並將其於95年3
  月28日向遠雄人壽業務助理廖束卿領取之編號Ｚ000000000號預
  收第一次保險費相當金額送金單，虛偽填寫要保人為告訴人等
  資料之不實內容，持以交付告訴人，致告訴人陷於錯誤，於95
  年4 月12日交付10萬元予被告，惟被告實際上並未向遠雄人壽
  投保，又於同年5 月12日邀告訴人追加保額，將預先虛偽填載
  「保單號碼」、生效日期等內容之於遠雄人壽投資型商品保險
  契約內容變更申請書交付告訴人，致告訴人陷於錯誤，於同日
  再交付10萬元予被告之行為，與前述97年度訴緝字第53、54號
  判決所認定之事實顯有連續犯之裁判上一罪關係，為同一行為
  ，屬刑事訴訟法第8 條前段所謂同一案件甚明。則本件經臺灣
  臺北地方法院檢察署檢察官提起公訴後，於97年12月3 日繫屬
  本院，參照前述說明，本院既為繫屬在後之法院，自不得予以
  審判爰不經言詞辯論，逕為諭知不受理之判決。
四依刑事訴訟法第8 條前段、第303 條第7 款、第307 條，判決
  如主文。
中    華    民    國    98    年    3     月    4    日
                  刑事第十五庭  審判長法  官  廖紋妤
                                      法  官  孫惠琳
                                      法  官  邱蓮華
上正本證明與原本無異。
如不服本判決應於收受送達後10日內向本院提出上訴書狀，並應
敘述具體理由；其未敘述上訴理由者，應於上訴期間屆滿後20日
內向本院補提理由書（均須按他造當事人之人數附繕本）「切勿
逕送上級法院」。告訴人或被害人如對於本判決不服者，應具備
理由請求檢察官上訴，其上訴期間之計算係以檢察官收受判決正
本之日期為準。
                                      書記官  葉宜玲
中    華    民    國    98    年    3     月    4     日


司法院資訊處製作；財團法人民間司法改革基金會備份。
